【裁判字號】    96,聲判,94
【裁判日期】    970603
【裁判案由】    聲請交付審判
【裁判全文】
臺灣高雄地方法院刑事裁定              96年度聲判字第94號
聲  請  人
即 告訴 人  丁○○
代  理  人  郭憲彰律師
被      告  戊○○
            乙○○
            李易宸
            甲○○
            丙○○
上列聲請人因被告等涉犯竊盜等案件，不服臺灣高等法院高雄分
院檢察署檢察長駁回再議之處分（96年度上聲議字第1542號），
聲請交付審判，本院裁定如下：
    主  文
聲請駁回。
    理  由
一、聲請交付審判意旨如附件刑事聲請狀所載。
二、按告訴人不服上級法院檢察署檢察長或檢察總長認再議為無
    理由而駁回之處分者，得於接受處分書後10日內委任律師提
    出理由狀，向該管第一審法院聲請交付審判。法院認為交付
    審判之聲請不合法或無理由者，應駁回之。刑事訴訟法第25
    8 條之1 、第258 條之3 第2 項前段，分別定有明文。
三、本件聲請人即告訴人丁○○以被告戊○○、乙○○、李易宸
    、甲○○、丙○○涉犯竊盜、侵入住宅罪嫌而提出告訴，經
    臺灣高雄地方法院檢察署檢察官於民國96年9 月27日以95年
    度偵字第23031 號為不起訴處分後，聲請人不服，聲請再議
    ，再經臺灣高等法院高雄分院檢察署檢察長於96年11月22日
    以96年度上聲議字第1542號以再議為無理由而駁回再議。聲
    請人收受前開再議駁回處分書，於法定期間內委任律師向本
    院聲請交付審判等情，有前揭不起訴處分書、處分書、送達
    證書及刑事聲請狀在卷可稽。
四、惟按刑事訴訟法第258 條之1 規定，告訴人得向法院聲請交
    付審判，此係對於檢察官不起訴或緩起訴裁量權制衡之一種
    外部監督機制，此時，法院僅在就檢察官所為不起訴或緩起
    訴之處分是否正確加以審查，以防止檢察機關濫權。依此立
    法精神，同法第258 條之3 第3 項規定：法院就交付審判之
    聲請為裁定前，得為必要之調查等語，其所謂得為必要之調
    查，係指調查證據之範圍應以偵查中曾顯現者為限，不可就
    新提出之證據再為調查，亦不可蒐集偵查卷以外之證據，否
    則將與刑事訴訟法第260 條之再行起訴規定混淆不清（臺灣
    高等法院91年4 月25日刑庭會議法律問題研討意見參照）。
    又法院於審查交付審判之聲請有無理由時，除認為告訴人所
    指摘不利被告之事證未經檢察機關詳為調查或斟酌，或不起
    訴處分書所載理由違背經驗法則、論理法則或其他證據法則
    者外，不宜率予交付審判（法院辦理刑事訴訟案件應行注意
    事項第118 項參照）。至上開所謂告訴人所指摘不利被告之
    事證未經檢察機關詳為調查，係指告訴人所提出請求調查之
    證據，檢察官未予調查，且若經調查，即足以動搖原偵查檢
    察官事實之認定及處分之決定，倘調查結果，尚不足以動搖
    原事實之認定及處分之決定者，仍不能率予交付審判。
五、經查：
  (一)原偵查之臺灣高雄地方法院檢察署檢察官偵查結果，係以：
    1.關於被告戊○○竊盜部分：被告戊○○之經營權讓渡權契
      約終期為95年7 月31日乙節，有7 月份付款簽收簿、被告
      戊○○與馬偉群92年10月1 日簽訂之契約書影本各1 份在
      卷可查，且參諸謝麗娥、邱錫裕與馬偉群所簽訂之高雄市
      三民區○○○路36巷18號「高雄市私立華人托兒所及高雄
      市私立華人附設課後托育中心」經營權讓渡契約書上註明
      ：「讓渡期間自民國91年8 月1 日至民國100 年7 月31日
      止」，此有上開讓渡契約書影本1 份可憑。又謝麗娥於95
      年6 月21日郵寄存證信函與馬偉群稱：「94學年度（及94
      年8 月1 日至95年7 月31日）應支付本人價金新臺幣100
      萬元整... 」、「華人托兒所至7 月底前之勞健保、稅捐
      、水電、通訊等應付帳款，依本合約雙方權責說明細則第
      4 條之約定由台端支付。」，復質之證人馬偉群到庭證稱
      ：「我與戊○○一起經營，謝麗娥將經營權讓給我，請我
      們在7 月31日前搬走。冷氣機是我們開始經營時買的，幼
      稚園經營到7 月底，當時都還有人進出，我曾與謝麗娥、
      林展鴻去三民區公所協調，當時也沒有人叫我們搬走，後
      來我與謝麗娥協調可以經營到7 月31日搬走。」等語，應
      堪認定。則被告戊○○於讓渡權契約未屆95年7 月31日終
      期之前，自費裝設冷氣機使用，當屬該冷氣機之所有權人
      ，而其將自己所有之冷氣機搬離，係基於所有權人之地位
      合法行使自己之權利，並無不法所有之意圖可言。雖高雄
      市三民區○○○路36巷18號及同市○○街27號之不動產已
      於95年3 月間經高雄地院民事執行處拍賣終結，由拍定人
      丁○○買受，而原所有權人謝麗娥復於95年5 月20日與拍
      定人丁○○點交完畢，此有高雄地院95年3 月30日95雄院
      隆民文94執字第20921 號執行命令及點交切結書影本各1
      份在卷可資參照，惟被告戊○○所裝設之冷氣機之所有權
      並不因謝麗娥之點交發生所有權變動效果，被告戊○○仍
      屬該冷氣機之真正所有權人，而得正當行使權利，是以被
      告戊○○將其所有之冷氣機搬離上開處所，客觀上自與竊
      盜罪之構成要件有間，則此一部分罪嫌，尚有不足。
    2.關於被告張語楨、甲○○、李益宸及丙○○等竊盜部分：
      被告乙○○係於95年7 月27日因受被告戊○○之請託，始
      帶同被告甲○○、李益宸及丙○○至上揭地點拆卸冷氣機
      ，則該冷氣機之所有權既屬被告戊○○所有，已如上述，
      被告乙○○受真正所有權人即被告戊○○之委任，代其處
      理所有物，並未侵害他人之所有權，亦與竊盜罪行無涉。
      而被告甲○○從事電氣工程業務，受被告戊○○之委任，
      帶同受僱於己之被告李易宸及丙○○，為該冷氣機之真正
      所有權人從事拆卸、搬移等勞務，客觀上並無侵害他人所
      有權之行為，主觀上亦無為自己不法所有之意圖可言。是
      被告張語楨、甲○○、李易宸及丙○○既無意圖為自己不
      法所有之竊盜行為，自難遽以竊盜罪責相繩。
    3.關於被告張語楨、甲○○、李易宸及丙○○等侵入住宅部
      分：被告戊○○之經營權讓渡權契約終期為95年7 月31日
      ，已如上述，則其於95年7 月31日前，仍得主張自己為上
      揭處所具有管領力之人，而有正當使用權限，得以進入查
      看或整理物品，而屬合法、正當權利之行使，並無不法可
      言。而被告張語楨、甲○○、李易宸及丙○○等因受到該
      不動產之正當使用權人即被告戊○○之委任，進入該不動
      產為其處理事務，亦非無正當理由。加以刑法第306 條第
      1 項之侵入住居罪，須以「無故」侵入他人住宅為限，本
      件經營權讓渡契約之終期既然定於95年7 月31日，則被告
      張語楨、甲○○、李易宸及丙○○等進入上揭不動產自亦
      與「無故」無正當理由有別，被告4 人此一部分罪嫌，尚
      屬不足。
    4.綜上各情，被告等人所辯前詞，應可採信，尚難僅憑告訴
      人片面之指訴，遽認被告等人涉有侵入住宅、竊盜之犯行
      。此外，復查無其他積極證據，足資認定被告等人有何犯
      嫌，因而認被告等犯罪嫌疑均不足，故為不起訴處分等情
      。
  (二)臺灣高等法院高雄分院檢察署檢察長維持原偵查檢察官上開
    之認定，並以：
    1.按證據之證明力，由法院本於確信自由判斷。此刑事訴訟
      法第155 條第1 項前段著有明文。本件既經原檢察官依憑
      其確信及綜合卷內事證，採為判斷之依據，據以論斷被告
      所為核與竊盜、侵入住宅之要件有間，進而處分不起訴，
      即非無據！
    2.案外人馬偉群固於95年6 月30日發存證信函予謝麗兒，然
      信函中亦僅約略提及：「台端與拍定人代表、、、不但未
      告知如何處理履約、、、、並於95年5 月間來電要求終止
      契約、、、、已重大違反契約，為此爰以本函終止貴我間
      契約、、」等語。惟據證人馬偉群於原署偵訊中結證：「
      （問：實際經營者為何人？）我與羅男一起經營、、、、
      後來我與謝女協調可以經營到7 月31日搬走。」等語明確
      。雖馬偉群片面向謝麗兒聲明終止租約，然被告戊○○主
      觀上既認知原屋主謝麗兒已同意搬遷期限至同年7 月31日
      止，則其以尚有冷氣機具置放於上址為由進入搬遷物品，
      自難認有侵入住宅之犯意。再依卷附證據資料所示，被告
      確於91年5 月15日與謝麗兒就系爭房屋簽定租賃契約，租
      期長達10年乙節，有房屋租賃契約書在卷可稽。參以證人
      謝麗兒於原署檢察官偵訊中，亦結證稱：「（問：與被告
      租期是否到100 年？）我們是每年訂一次約，但契約寫到
      100 年，每月繳一次錢，他的權利是到每年7 月30日再重
      新訂一次。」等語明確。是系爭房屋縱然於95年3 月間，
      為聲請人所拍定，惟被告戊○○等人既信賴上開契約所載
      ，而自忖其房租已支付到當年度7 月底，乃偕同出售系爭
      冷氣機具之同案被告甲○○等人，鳩工進入原經營之托兒
      所內搬遷物品，即難認有何犯罪故意可言。雖聲請人一再
      指稱曾交付鑰匙予被告乙○○，而乙○○又已歸還鑰匙，
      即無權再行進入該屋云云。惟遍查全卷，並無任何事證足
      以證明被告戊○○等人係以破壞門鎖方式進入屋內，從而
      被告戊○○等人於案發之7 月下旬，以冷氣機具物品尚待
      搬遷為由進入系爭房屋，即核與侵入住宅或竊盜罪之主觀
      不法犯意要件有間。
    3.至被告戊○○迄本案偵查終結為止，固未提出購買系爭冷
      氣機之發票憑證。然依卷內事證所載，被告戊○○於92年
      10月1 日起，即與馬偉群合資經營上開托兒所，且證人馬
      偉群、甲○○2 人亦結證，系爭冷氣機於經營之始，即已
      添購而裝置於上開托兒所等情，均詳如前述。則系爭冷氣
      機具買受時點，距本件案發時間，既已間隔近3 年之久，
      衡情自難要求被告戊○○等人舉證提出當時買受之原始憑
      證。從而，聲請人所指，難謂有據！綜上所述，相互參合
      印證，本件既經原檢察官逐一翔實敘明不起訴處分所憑之
      依據及理由，核與卷內所附之相關供述及非供述證據資料
      相符屬實。茲聲請人仍以其片面之詞，指摘原處分為不當
      ，是其所述難謂為有理由，而駁回告訴人上開再議之聲請
      。
六、聲請人雖再以前揭情詞認被告等確有涉犯竊盜、侵入住宅等
    罪嫌而聲請交付審判，惟前開不起訴處分及駁回再議理由暨
    事證，業經本院調閱前開卷證核閱屬實，而聲請人上開聲請
    交付審判之理由，均經檢察官於前開不起訴處分書及駁回再
    議處分書內詳細論列說明，而認系爭冷氣機應為被告戊○○
    所有，被告等主觀上並無不法所有之意圖及侵入住宅之不法
    犯意，核與全偵查卷內現有之卷證資料，並無不合，而卷內
    復查無其他積極證據可資證明被告等主觀上有何竊盜、侵入
    住宅之犯意，臺灣高雄地方法院檢察署檢察官及臺灣高等法
    院高雄分院檢察署檢察長分別予以不起訴處分及駁回再議之
    聲請，均洵無不當，亦無違背經驗法則、論理法則或其他證
    據法則。聲請人交付審判意旨猶執陳詞，指摘原不起訴及駁
    回再議聲請理由不當，且所執陳之事項亦不足為推翻原不起
    訴處分書及駁回再議之理由，揆諸首揭說明，本件交付審判
    之聲請為無理由，依法應予駁回。
七、依刑事訴訟法第258條之3第2項前段，裁定如主文。
中    華    民    國    97    年    6     月    3     日
                  刑事第十四庭  審判長法  官  陳玉聰
                                      法  官  李育信
                                      法  官  楊淑珍
以上正本證明與原本無異。
不得抗告。
中    華    民    國    97    年    6     月    3     日
                                       書記官  周美


司法院資訊處製作；財團法人民間司法改革基金會備份。
